臺灣臺中地方法院民事判決　96年度重訴字第282號
原　　　告　全弘國際實業股份有限公司
法定代理人　丙○○
訴訟代理人　盧永和律師
被　　　告　乙○○
　　　　　　甲○○
共　　　同
訴訟代理人　羅豐胤律師
　　　　　　黃幼蘭律師
複代理人　　蔡素惠律師
上列當事人間請求損害賠償事件，本院於民國96年10月9日言詞
辯論終結，判決如下：
    主    文
被告應給付原告新台幣伍佰萬元，及自民國九十六年七月十二日
起至清償日止，按年息百分之五計算之利息。
原告其餘之訴駁回。
訴訟費用由被告負擔拾分之伍，餘由原告負擔。
    事實及理由
一、按訴狀送達後，原告不得將原訴變更或追加他訴，但請求之
    基礎事實同一；不甚礙被告之防禦及訴訟之終結者，不在此
    限，民事訴訟法第255條第1項第2、7款分別定有明文。原告
    提起本件民事訴訟，原依契約之法律關係，聲明求為「被告
    應連帶給付原告新台幣（下同）14,000,000元及自起訴狀繕
    本送達翌日起至清償日止，按年息5％計算之利息」之判決
    ，嗣於訴狀送達被告後，於民國96年8月28日追加併依侵權
    行為之法律關係，對被告為請求，仍為同一之聲明。因所謂
    請求之基礎事實同一，係指變更或追加之訴與原訴之原因事
    實，有其社會事實上之共通性及關聯性，而就原請求所主張
    之事實及證據資料，於變更或追加之訴得加以利用，且無害
    於他造當事人程序權之保障，俾符訴訟經濟者稱之。原告追
    加依侵權行為之法律關係為請求，核其追加之訴與原訴之原
    因事實，有其社會事實上之共通性及關聯性，而就原請求所
    主張之事實及證據資料，於追加之訴並得加以利用，且無害
    於被告程序權之保障，並符訴訟經濟，亦不甚礙被告之防禦
    及訴訟之終結，雖被告不同意原告此訴之追加，惟原告此訴
    之追加與民事訴訟法第255條第1項第2、7款之規定相符，應
    予准許，合先敘明。
二、原告主張：原告與訴外人昶亨食品有限公司、富昱牛肉商行
    及盛裕食品行於95年3月28日簽訂「買賣契約書」，由前述
    三訴外人將公司行號之經營權及生財器具，以總價7,000,
    000元出賣與原告。系爭契約第5條並約定「自付清價金日起
    ，乙方之股東，不得從事相同或類似之相關行業，或自行與
    已為甲方（即原告）客戶之原客戶從事相同或類似性質之業
    務，與甲方削價競爭。但如受甲方僱用或參與經營外。如一
    經發現，視同違約，應受甲方壹倍買賣價格之違約金求償，
    不得異議。」系爭契約所載賣方雖為昶亨食品有限公司、富
    昱牛肉商行及盛裕食品行，然實際上在系爭契約簽訂之前，
    原告與被告生意往來多年，皆係以「盛裕食品行」之名義為
    之，僅係在申請登記名義上區分為三家不同公司行號，然實
    際負責人均同一，即為訴外人丁○○及被告乙○○與甲○○
    共同實際經營，即在簽立系爭契約之前，被告乙○○即係以
    「盛裕食品行」之名義對外營業。又被告甲○○於簽訂系爭
    契約之前，即為「盛裕食品行」之股東之一，股份登記在「
    昶亨食品有限公司」名下，95年12月19日，方變更為訴外人
    何菁梅所有，於簽立系爭契約前，原告與被告間之交易，被
    告均係開立訴外人丁○○及被告甲○○二人為發票人之支票
    與原告往來，並以盛裕食品行之名義為之，被告在簽立系爭
    契約之前，對外係以盛裕食品行營業，不僅具有股東關係，
    且為實際負責人，故實際上被告甲○○雖未於系爭契約上簽
    名，然兩造間之真意「此三家公司行號，實際上均係以盛裕
    食品行之名義對外營業，實質上為同一家，公司實際負責人
    為訴外人丁○○及被告乙○○與甲○○，且均具有股東關係
    ，而被告間具有夫妻關係，之前即共營盛裕食品行，倘被告
    甲○○違約，被告乙○○亦應負違約之責。兩造約定之違約
    金金額為14,000,000元。而原告近日發現被告甲○○私下經
    營肉類品業，且為避免原告發現，於向原告訂購部分肉類食
    品材料時，乃假借「集大」之名義，向原告進購，其餘大量
    向其他商家訂購，並批發銷售給其他店家，繼續從事原本行
    業。又被告乙○○為避免原告發現，故向原告進貨時皆以現
    金付款，未留下任何現金資料，適因96年4月份之貨款，原
    告所收受者為被告乙○○所簽發之系爭支票，並經原告實地
    查證，被告知實際送貨地點，確實掛有「盛裕牛肉門市店即
    將在此為您服務」之字樣，顯見被告確有違反系爭契約第5
    條之約定。原告受讓上開公司經營權後，至少花費16,000,
    000元以上之金錢，結束原有廠區，另行擴廠經營，被告違
    約，原告損失極大。被告兩人共同侵害原告商譽，應負侵權
    行為責任。因被告違反系爭契約第5條約定，被告應連帶給
    付違約金14,000,000元。爰依上開契約第5條之約定及共同
    侵權行為之法律關係，訴請被告給付。並聲明：被告應連帶
    給付原告14,000,000元及自起訴狀繕本送達翌日起至清償日
    止，按年息5％計算之利息。
三、被告抗辯：被告乙○○前為富昱牛肉商行之負責人，非盛裕
    食品行之負責人，且經營盛裕食品者，乃被告甲○○，與被
    告乙○○並無關連，即被告乙○○並無違反系爭契約第5條
    約定，而被告甲○○非系爭契約之當事人，不受系爭契約之
    拘束。被告甲○○以集大名義從事牛肉行業，為原告所明知
    ，原告不得再追究違約責任。縱被告甲○○有違約行為，就
    該行為之法律效果，亦非系爭契約之賣方均須負責。縱認被
    告甲○○有違約行為，且該違約行為，系爭契約賣方三家公
    司均須負責，因系爭契約之賣方為公司或合夥事業，且甲○○之違約行為發生於富昱牛肉商行合夥事業結束之後，則原
    告以系爭契約對被告乙○○為請求，顯當事人不適格。原告
    主張被告甲○○之違約行為，系爭契約賣方三家公司之負責
    人個人均須依照契約第5條約定負責任，亦應由賣方三家公
    司之負責人平均負擔，即原告僅能對被告乙○○請求3分之1
    之違約數額。且契約約定之違約金金額7,000,000元，亦顯
    過高。被告兩人亦無侵害原告商譽。被告無違約行為。且依
    契約所謂違約要給付的違約金是7,000,000元。並聲明：
    原告之訴駁回。
四、兩造不爭執之事實：
(一)原告與訴外人昶亨食品有限公司（法定代理人為丁○○）、
    富昱牛肉商行（負責人為乙○○）及盛裕食品行（負責人為
    李明珠）於95年3月28日簽訂「買賣契約書」，由前述三訴
    外人將公司行號之經營權及生財器具，以總價7,000,000元
    出賣與原告。系爭契約第5條並約定「自付清價金日起，乙
    方之股東，不得從事相同或類似之相關行業，或自行與已為
    甲方（即原告）客戶之原客戶從事相同或類似性質之業務，
    與甲方削價競爭。但如受甲方僱用或參與經營外。如一經發
    現，視同違約，應受甲方壹倍買賣價格之違約金求償，不得
    異議。」
(二)被告乙○○有簽發以甲○○為發票人、發票日為96年4月13
    日，以華南商業銀行台中港分行為付款人、號碼為PC000000
    0、金額43,900元之支票，被告甲○○於系爭契約簽定後有
    經營牛肉業。
(三)被告甲○○原為昶亨食品有限公司之股東，股份金額為500,
    000元。
(四)被告乙○○前曾於盛裕食品行95年3月29日請款單之總公司
    付款記錄處簽名。
(五)被告甲○○前曾於盛裕食品行95年4月3日、同年月19日請款
    單之總公司付款記錄、付款方式處簽名。
五、得心證之理由：
    本件兩造厥有爭執者，為被告是否有違反系爭契約第5條之
    情事？原告得否依侵權行為之法律關係為本件請求？及原告
    得否請求被告連帶給付系爭金額？經查：
(一)按所謂當事人適格，乃指當事人就特定訴訟，得以自己之名
    義為原告或被告之資格，因而得受本案判決者而言。在給付
    之訴，只須主張自己有給付請求權者，對於其主張為義務者
    提起，即為當事人適格。本事件原告乃主張自己有給付請求
    權，對於其主張為義務者之被告提起本件給付之訴，即為當
    事人適格。被告抗辯：原告以系爭契約對被告乙○○為請求
    ，顯當事人不適格云云，乃屬無據，合先敘明
(二)侵權行為部分：
    次按雖因故意或過失，不法侵害他人之權利者，負損害賠償
    責任，民法第184條第1項固有明文。惟按當事人主張有利於
    己之事實者，就其事實有舉證之責任，民事訴訟法第277條
    前段亦有明文；再侵權行為所發生之損害賠償請求權，以有
    故意或過失不法侵害他人權利為其成立要件，若其行為並無
    故意或過失，即無賠償之可言；又過失之有無，應以是否怠
    於善良管理人之注意為斷者，苟非怠於此種注意，即不得謂
    之有過失；又損害賠償之債，以有損害之發生及有責任原因
    之事實，並二者之間有相當因果關係為其成立要件，最高法
    院亦著有54年台上字第1523號、19年上字第2746號、30年度
    上字第18號判例意旨足資參照。故原告主張侵權行為損害賠
    償責任者，即應就原告有損害之發生及被告有責任原因之事
    實，並二者之間有相當因果關係負其舉證之責任。又所謂相
    當因果關係，係指依經驗法則，綜合行為當時所存在之一切
    事實，為客觀之事後審查，認為在一般情形上，有此環境，
    有此行為之同一條件，均發生同一之結果者，則該條件即為
    發生結果之相當條件，行為與結果即有相當之因果關係。反
    之，若在一般情形上，有此同一條件存在，而依客觀之審查
    ，認為不必皆發生此結果者，則該條件與結果並不相當，不
    過為偶然之事實而已，其行為與結果間即無相當因果關係。
    而按債權因僅具對人之相對效力，不具公示性，應非民法第
    184條第1項前段所規定權利之範圍。原告所主張之系爭損害
    ，乃為被告有無違反兩造約定，而致原告受有損害，核僅屬
    債之關係之損害，已非民法第184條第1項前段所規定權利之
    範圍。再按民法第18條規定：人格權受侵害時，得請求法院
    除去其侵害；有受侵害之虞時，得請求防止之。前項情形，
    以法律有特別規定者為限，得請求損害賠償或慰撫金。而上
    開民法第195條規定人格權之精神上損害賠償。即知得請求
    精神上損害賠償者，以法律有特別規定者為限。原告於本件
    兩造間契約債之關係之糾葛遽主張被告兩人共同侵害原告商
    譽，應負侵權行為責任，請求被告連帶給付14,000,000元，
    核亦於法無據。
(三)違約部分：
１、按當事人互相表示意思一致者，無論其為明示或默示，契約
    即為成立；依習慣或依其事件之性質，承諾無須通知者，在
    相當時期內，有可認為承諾之事實時，其契約為成立。前項
    規定，於要約人要約當時預先聲明承諾無須通知者，準用之
    ，民法第153條第1項、第161條分別定有明文。本件原告主
    張原告與訴外人昶亨食品有限公司、富昱牛肉商行及盛裕食
    品行於95年3月28日簽訂「買賣契約書」，由前述三訴外人
    將公司行號之經營權及生財器具，以總價7,000,000元出賣
    與原告。系爭契約第5條並約定「自付清價金日起，乙方之
    股東，不得從事相同或類似之相關行業，或自行與已為甲方
    （即原告）客戶之原客戶從事相同或類似性質之業務，與甲
    方削價競爭。但如受甲方僱用或參與經營外。如一經發現，
    視同違約，應受甲方壹倍買賣價格之違約金求償，不得異議
    。」系爭契約所載賣方雖為昶亨食品有限公司、富昱牛肉商
    行及盛裕食品行，然被告2人在簽立系爭契約之前，對外係
    以盛裕食品行營業，不僅具有股東關係，且為實際負責人，
    故實際上被告甲○○雖未於系爭契約上簽名，然兩造間之真
    意此三家公司行號，實際上均係以盛裕食品行之名義對外營
    業，實質上為同一家，公司實際負責人為訴外人丁○○及被
    告乙○○與甲○○，且均具有股東關係，而被告間具有夫妻
    關係，之前即共營盛裕食品行，倘被告甲○○違約，被告乙○○亦應負違約之責，被告2人均應受系爭契約之拘束，兩
    造約定之違約金金額為14,000,000元等情，業據兩造對上開
    簽立之契約及約定內容所不爭執，並據原告提出買賣契約書
    、財產歸屬資料清單及公司變更登記表為證，並據證人戊○○、丁○○分別於本院證述：「買賣契約書是我寫的，簽約
    的時候我有在場，其他在場的人有被告乙○○、證人丁○○
    、原告法定代理人丙○○及原告公司會計及原告公司總經理
    黃先生，簽約時李明珠、被告甲○○不在場。契約書的內容
    是雙方當場協調好，我代書的，有關於契約第五條的範圍，
    我到場時才知道。證人丁○○、被告乙○○兩人都是夫妻共
    同經營，所以那時我有特別請被告甲○○及證人丁○○妻子
    到場，但是被告甲○○及證人丁○○的妻子都表示沒辦法到
    場，但他們都知道，契約書最後面有寫股東，就是要讓被告
    甲○○及證人丁○○的妻子簽名的，因為這是競業禁止，因
    為當場被告乙○○有說被告甲○○知道，證人丁○○有說他
    的妻子知道，這個競業禁止是沒問題的，回去會讓他們簽名
    ，就是因為被告甲○○及證人丁○○的妻子未到場，所以才
    會註明規範範圍包括股東在內。當時是昶亨食品公司、盛裕
    牛肉商行、富昱牛肉商行三家一起賣，所以如果有股東違反
    ，不管是哪一家的股東，簽約人都要負責。違約金額一倍，
    是指七百萬元再加一倍，就是一千四百萬元。簽契約是在原
    告全弘國際實業股份有限公司簽的，我到場的時間我不是很
    確定，但我到場時他們都已經在場，我記得應該是下午到場
    ，是原告全弘國際實業股份有限公司請我過去的，我到場到
    離開約隔一、二個小時，我到場時他們都在談協議的內容，
    他們都已經協議差不多了，我到場後有問他們協議內容及公
    司狀況，我去的時候要大致瞭解協議內容，他們會陳述給我
    寫，他們請我代筆的時候並沒有拿草稿給我寫，是當場陳述
    給我寫，因為當時雙方有提到被告乙○○及證人丁○○的配
    偶都有在做牛肉業，也應該來簽約。草擬契約是契約所載的
    95年3月28日，我草擬完他們當場就簽約了」；「早期是我
    跟被告甲○○一起做，剛開始是以盛裕牛肉商行做，我們陸
    續再請昶亨食品公司、富昱牛肉商行商行做，實際上是我們
    兩人都在共同經營這三家，對外的營業名義通常都是以盛裕
    牛肉商行，實際上進貨、出貨以富昱牛肉商行、昶亨食品公
    司名義。被告乙○○原來是我們公司會計，後來被告乙○○
    與被告甲○○結婚，實際上還是被告甲○○與我在經營，我
    太太是李明珠。簽約當日因為我們公司還在營運，公司不能
    都沒有人，所以被告甲○○沒有到，所以我和被告乙○○一
    起過去簽約，有關於股東違約金部分被告甲○○因為沒有到
    場，所以我不知道他是否知道，簽約時是我與被告乙○○到
    場，簽約是任何三家裡面的任一個股東有違約，簽約人就全
    部要負責。違約金當時是說一倍，我看的意思是一千四百萬
    元。被告甲○○後來身體不舒服有休息一陣子，後來他說想
    要做門市，所以繼續做，我會認為那樣子是違約，但我不知
    道被告甲○○是否知道那樣子是違約。被告甲○○知道簽約
    這件事，契約的內容是我們簽名後，我與被告乙○○都有看
    契約書的內容，被告乙○○再拿回去，我不知道被告甲○○
    是否知道契約書的內容。契約簽完之後，被告甲○○有到原
    告公司上班，但簽以後就內容沒有討論過，所以我不知道被
    告甲○○是否知道契約內容，因為契約是我與被告乙○○，
    我不知道被告乙○○拿回去後，被告甲○○有沒有看。簽契
    約之前，我們都有與被告甲○○討論契約的內容，談的範圍
    是三家公司賣給原告公司的價錢，沒有提到違約的處罰，還
    沒有簽約之前都沒有談過違約的處罰，我們沒有想到過會違
    約。盛裕牛肉商行負責人李明珠簽約時沒有到場，是我帶回
    去給他簽的，大約是隔一、二天後我才拿給他簽。被告甲○○從原告公司離職以後，以「集大」名義與原告公司交易，
    原告公司剛開始不知道，到96年4月才知道，我在四月份有
    跟原告法定代理人丙○○談過這件事，原告公司知道後是否
    有再與「集大」做交易，我不知道。因為之前我有聽到風聲
    說被告甲○○有自己做，我有打電話給被告甲○○跟他講說
    聽說他有在做牛肉，我問他有無這件事，被告甲○○說他有
    在做，但我沒有跟他談到這樣會違約，我是覺得這樣子不妥
    ，所以在四月的時候我有碰到原告法定代理人丙○○才跟他
    談。我跟原告法定代理人丙○○講的時候，原告法定代理人
    丙○○說這樣子是不對的。」等語。雖被告否認證人戊○○
    、丁○○之證言，並提出被告2人與證人丁○○於96年9月7
    日之錄音譯文。惟按證人為不可代替之證據方法，如果確係
    在場聞見待證事實，而其證述又非虛偽者，縱令證人與當事
    人有親屬、親戚或其他利害關係，其證言亦非不可採信，最
    高法院著有53年度台上字第2673號判例意旨足資參照。證人
    戊○○、丁○○之證言，並無證據足認為虛偽，已難認有不
    實，且證人戊○○復經結證，更難認有虛偽。再證人戊○○
    、丁○○之陳述，互核相符，並與上開兩造約定之內容相符
    ，亦徵證人戊○○、丁○○之證言與事實相符，當為可採。
    自應認原告上開主張為真實。上開契約第5條既約定自付清
    價金日起，乙方之股東，不得從事相同或類似之相關行業，
    或自行與已為甲方（即原告）客戶之原客戶從事相同或類似
    性質之業務，與甲方削價競爭。兩造間約定之真意並為如有
    股東違反，股東間均應全部負責。則被告乙○○並於上開契
    約上簽名，自應受該契約約定之拘束。而被告甲○○雖未於
    上開契約上簽名，惟如前述，契約之成立，不以明示為必要
    ，包括默示及意思實現均包括在內。依證人戊○○、丁○○
    上開證述兩造簽立上開契約之過程，已足認被告甲○○就上
    開契約第5條之約定已有默示意思表示一致，再依被告甲○○自認於系爭契約簽立後即自95年4月至96年2月28日均受雇
    於原告，及被告乙○○於本院陳述：「後來被告甲○○要開
    門市，我跟被告甲○○講，我們有競業禁止的約定，我不知
    道這樣有無違約，要原告法定代理人丙○○同意後我們才可
    以做，被告甲○○有打電話給丙○○說要開門市，會跟原告
    公司叫貨，被告甲○○以為原告公司出貨，就是同意他開門
    市○○○道這樣違約」等語，亦顯知被告甲○○就兩造上開
    契約第5條之約定，有意思實現之情事。是雖被告甲○○未
    於上開契約上簽名，依上開民法第153條第1項及第161條之
    規定，就上開契約第5條之約定，亦與原告間成立契約，亦
    應受該約定之拘束。被告以非被告乙○○違約，遽抗辯被告
    乙○○毋須負責及被告甲○○未簽名，不受上開契約約定拘
    束，及謂兩造間約定之違約金乃14,000,000元云云，均屬無
    稽。
２、原告主張被告甲○○違反兩造上開契約第5條之約定等情，
    業據原告提出銷貨單、支票、照片及請款單等為證，並為兩
    造對：被告乙○○有簽發以甲○○為發票人、發票日為96年
    4月13 日，以華南商業銀行台中港分行為付款人、號碼為
    PC000000 0、金額43,900元之支票，被告甲○○於系爭契約
    簽定後有經營牛肉業；被告甲○○原為昶亨食品有限公司之
    股東，股份金額為500,000元；被告乙○○前曾於盛裕食品
    行95年3月29日請款單之總公司付款記錄處簽名；被告甲○○前曾於盛裕食品行95年4月3日、同年月19日請款單之總公
    司付款記錄、付款方式處簽名等情所不爭執，亦堪認為真實
    。雖被告又抗辯：被告甲○○以集大名義從事牛肉行業，為
    原告所明知，原告不得再追究違約責任云云，並聲請訊問上
    開證人丁○○及證人楊士賢。惟證人丁○○之證言已如前述
    ，證人楊士賢則於本院證述：『我之前在原告全弘國際實業
    股份有限公司工作，我有跟被告甲○○同事過，後來被告甲○○離職的事情我知道，他離職是經營牛肉門市，原告公司
    也知道，是原告公司有一個經理回來跟我們一些業務講，大
    家都知道，原告法定代理人丙○○也知道，那時候是在96
    年4月。知道後原告公司有無繼續與「集大」交易我不知道
    。』等語，則依證人丁○○與楊士賢之證言，已難認原告有
    同意被告甲○○嗣後經營牛肉業，再原告縱使知悉被告甲○○違約，依上開民法第153條第1項之規定，被告自仍應受其
    意思表示一致之上開契約約定之拘束。被告遽謂被告甲○○
    以集大名義從事牛肉行業，為原告所明知，原告不得再追究
    違約責任云云，顯無視於兩造上開契約約定之存在，並為卸
    責之詞，亦屬無稽。又雖依兩造間上開契約第5條之約定，
    被告間對該債務，未明示對於債權人各負全部給付之責任，
    未能認係民法第272條第1項之連帶債務，原告主張被告2人
    就系爭契約債務應連帶負責，固亦有未合。惟依上開證人戊○○、丁○○所證述兩造間上開契約第5條之約定，核乃出
    賣人內任一股東有違約，簽約人即須全部負責，是就此債務
    ，契約業已訂其分擔。被告抗辯：應由賣方三家公司之負責
    人平均負擔，即原告僅能對被告乙○○請求3分之1之違約數
    額云云，亦與兩造之約定不符，亦屬無據。
３、雖依兩造上開契約第5條之約定，原告固得請求被告給付依
    兩造約定應給付之違約金。惟按約定之違約金過高者，法院
    得減至相當之數額，民法第252條亦有明文。至於是否相當
    ，即須依一般客觀事實，社會經濟狀況及當事人所受損害情
    形，以為斟酌之標準。且約定之違約金過高者，除出於債務
    人之自由意思，已任意給付，可認為債務人自願依約履行，
    不容其請求返還外，法院仍得依前開規定，核減至相當之數
    額，最高法院亦著有79年度台上字第1915號判例意旨足資參
    照。雖原告主張：原告受讓上開公司經營權後，至少花費
    1600萬元以上之金錢，結束原有廠區，另行擴廠經營，被告
    違約，原告損失極大等情，固據其提出明細表、統一發票及
    臺灣電力股份有限公司臺中區營業處函為證，並為被告對上
    開證物之真正所不爭執。然原告受讓上開公司經營權後，就
    另行擴廠經營之花費，非即得認乃被告違約原告所受之損害
    。本院斟酌被告上開違約之情節，原告因被告違約當會受有
    營業受影響等原告所受損害情形等一切情形，認原告依兩造
    約定，請求被告給付14,000,000元元之違約金，核屬過高，
    應酌減至5,000,000元，始屬相當。
(四)綜上所述，原告依上開契約第5條之約定及共同侵權行為之
    法律關係，請求被告連帶給付原告14,000,000元及自起訴狀
    繕本送達翌日起至清償日止，按年息5％計算之利息，即於
    依據兩造上開契約第5條之約定，請求被告給付5,000,000元
    ，及自起訴狀繕本送達被告翌日即96年7月12日起至清償日
    止，按年息5％計算之利息之範圍內，為有理由，應予准許
    ，逾此請求之範圍，即無理由，應予駁回。
六、本件事證已臻明確，兩造其餘之陳述、攻擊防禦方法及舉證
    ，均對本判決之結果不生影響，爰不一一論述，亦附敘明。
七、訴訟費用負擔之依據：民事訴訟法第79條、第85條第1項前
    段。
中　　華　　民　　國　　96　　年　　10　　月　　30　　日
                  民事第二庭    法  官  陳秋月
正本係照原本作成。
如對本判決上訴，須於判決送達後20日內向本院提出上訴狀。
中　　華　　民　　國　　96　　年　　10　　月　　30　　日
                                書記官  張皇清
